臺灣宜蘭地方法院刑事判決　　　　　　　 96年度易字第286號
公　訴　人　臺灣宜蘭地方法院檢察署檢察官
被　　　告　甲○○
上列被告因毒品危害防制條例案件，經檢察官提起公訴（96年度
偵字第1789號），本院判決如下：
    主  文
甲○○無罪。
    理  由
一、本件公訴意旨略以：被告甲○○於民國95年9月1日下午某時
    ，明知乙○○（另行審結）為躲避警方追緝，委其至宜蘭縣
    冬山鄉○○路238號3樓拿取之皮包，其內藏有第1級毒品海
    洛因1小包，竟基於持有第1級毒品海洛因之犯意，於同日晚
    間10時許，持乙○○交付之鑰匙前往該處，並取出內裝海洛
    因之皮包加以持有，迨欲前往交付乙○○時，即在該處1樓
    為警查獲，並扣得海洛因1小包。因認被告涉犯毒品危害防
    制條例第11條第1項之持有第1級毒品罪嫌等語。
二、按犯罪事實應依證據認定之，無證據不得認定犯罪事實﹔不
    能證明被告犯罪者，應諭知無罪之判決，刑事訴訟法第154
    條第2項、第301條第1項分別定有明文。又刑事訴訟法第161
    條第1項規定，檢察官就被告犯罪事實，應負舉證責任，並
    指出證明之方法。因此，檢察官對於起訴之犯罪事實，應負
    提出證據及說服之實質舉證責任。倘其所提出之證據，不足
    為被告有罪之積極證明，或其闡明之證明方法，無從說服法
    官以形成被告有罪之心證，基於無罪推定之原則，自應為被
    告無罪判決之諭知（最高法院92年臺上字第128號判例要旨
    參照）。
三、公訴人據以認定被告甲○○涉有持有第1級毒品罪嫌，無非
    係以(1)扣案海洛因係乙○○所有之事實，為被告所供認在卷
    ，並有證人黃淑儒之證述、法務部調查局95年9月24日調科
    壹字第09523019080號鑑定書、搜索扣押筆錄，及扣案海洛
    因1小包為據。(2)上開住處係黃淑儒名義承租，平日供乙○
    ○居住使用，業據證人黃淑儒結證甚詳，且當時乙○○在宜
    蘭縣境內，並無不能親自前往取物之情，竟特意與被告相約
    見面交付住處鑰匙，而委託被告前往取物，顯見該物必為違
    禁之物；且被告並非天真孩童，應會加以詢問所取究為何物
    ，竟毫無所疑即依其指示前往，甚悖於常情，足見被告對於
    持有該毒品海洛因具有不確定之故意等情，資為論據。惟訊
    據被告堅詞否認有上開犯行，辯稱：係乙○○在電話中告知
    伊，因有警方追緝之風聲，乙○○不敢返回前述住處，方委
    託伊至該住處拿取內有現金及相關證件之皮包。伊受乙○○
    之委託而拿取皮包，以為皮包內係乙○○所需之現金及證件
    ，亦未曾打開來看，自不知皮包內有何違禁物品，且倘伊知
    悉皮包內藏有違禁物，怎可能在已有警方追緝風聲下，仍帶
    著皮包下樓而經警查獲等語。
四、經查：
 (一) 公訴人以前開扣案海洛因係乙○○所有之事實，有證人黃淑
    儒之證詞、扣案海洛因1包，及法務部調查局95年9月24日調
    科壹字第09523019080號鑑定書、搜索扣押筆錄為據，此並
    為被告所供承在卷，應堪認定。惟依上開事實，尚不足認定
    被告受乙○○所託，前往上址拿取皮包時，知悉皮包內藏有
    毒品海洛因。
 (二) 經證人乙○○於本院審理時到庭，迭證稱：「聽說警察要抓
    我，我怕不敢回去」、「我打電話給甲○○」、「（問：有
    無告訴甲○○警察要抓你？）」我說警察要找我，要他去拿
    包包，包包裡面有錢」、「（問：甲○○有無問包包內有什
    麼東西？）沒有問，只知道有錢及證件」、「（問：你電話
    中跟甲○○說要他去幫你拿包包，有無解釋為什麼要拿包包
    ？）我跟他說裡面有錢及證件，要他幫我拿出來」等語（見
    本院卷第53至55頁），核與被告辯稱不知皮包內有違禁物品
    等情相符。
 (二) 公訴人另以乙○○並無不能親往取物之情，何需大費周章與
    被告相約交付住處鑰匙，而由被告出面拿取皮包，及被告並
    非天真孩童，怎可能毫無所疑即依乙○○之指示前往取物等
    情，認被告對於乙○○所託拿取之皮包內藏有違禁物品，必
    有所悉，而具有持有毒品海洛因之不確定故意等語。惟依證
    人乙○○於本院所為證詞，其在電話中係告知被告因警方追
    緝而不敢返回住處，是以央請被告代為拿取內有現金、證件
    之皮包等情，已如前述，則被告因得悉乙○○不敢返回住處
    而受託代為拿取上開皮包，尚難認於常情有違；況依前所述
    ，證人乙○○已告知被告警方追緝之事，乙○○既向被告表
    明不敢返回其住處，被告自當知該住處極可能係警方鎖定追
    緝乙○○之地點，被告倘知皮包內藏有違禁物品，當無不懼
    為警查獲之風險，仍將該皮包攜出乙○○住處之理。是被告
    辯稱僅知皮包內有現金及證件，不知有違禁物品等語，尚非
    顯不足採。
五、依前所述，被告所辯要非無據，而公訴人所舉之證據尚無從
    說服本院以形成被告有罪之心證，依上揭法條規定及說明，
    應為被告無罪判決之諭知。
七、據上論斷，應依刑事訴訟法第301條第1項，判決如主文。
本案經檢察官賴慶祥到庭執行職務
中　　華　　民　　國　　96　　年　　8 　　月　　30　　日
                  刑事第三庭法　官　   鄧晴馨
以上正本證明與原本無異。
如不服本判決應於收受本判決後10日內向本院提出上訴書狀，並
應敘述具體理由。若未敘述理由者，應於上訴期間屆滿後20日內
向本院補提理由書狀(均須按他造當事人之人數附繕本)。
                            書記官     林秀麗
中　　華　　民　　國　　96　　年　　9 　　月　　3 　　日
